【裁判字號】    97,訴,335
【裁判日期】    971202
【裁判案由】    確認本票債權不存在
【裁判全文】
臺灣雲林地方法院民事判決               97年度訴字第335號
原      告  丙○○
訴      訟
共同代理人  黃幼蘭律師
            羅豐胤律師
被      告  乙○○
訴訟代理人  楊振裕律師
上列當事人間請求確認本票債權不存在等事件，本院於民國97年
11月18 日言詞辯論終結，判決如下：
    主  文
原告之訴駁回。
訴訟費用由原告負擔。
    事  實
甲、原告方面：
一、聲明：
（一）確認被告所持有原告於民國（下同）96年11月16日簽發、
      到期日為同年月20日、面額新台幣（下同）100 萬元、票
      據號碼WG0000000 號之本票（下稱系爭本票）債權不存在
      。
（二）被告應將前項本票返還原告。
（三）訴訟費用由被告負擔。
二、陳述：
（一）緣被告持有原告簽發系爭本票，聲請本院裁定准予強制執
      行（97年度司票字第3448號）在案。
（二）然兩造原係夫妻關係，於96年11月間雙方已分居，欲辦理
      離婚，因被告要求原告給付100 萬元始願於離婚協議書上
      簽字，由於原告未能馬上支付該筆款項，被告曾數次以電
      話簡訊要求原告匯款，並親自於同年16日，至台中市○區
      ○○路211 之1 號原告工作之藥局談判，要求原告先行簽
      發本票，否則不願離去。原告迫於無奈，始依其指示當場
      簽發系爭本票1 紙給被告。
（三）嗣被告又於同年月19日發簡訊催促原告匯款，否則要請家
      人到原告工作之藥局解決等語，原告深恐被告又再次到原
      告工作之藥局擾亂，造成不必要之困擾，乃於同日下午至
      京城銀行台中分行將票款金額100 萬元匯與被告設於台中
      商業銀行南台中分行0000000000000 號帳戶。而被告於收
      受該筆款項後，承諾將系爭本票銷毀作廢，並同意儘速辦
      理離婚，雙方因而於97年1 月18日辦妥離婚手續。未料，
      事隔半年後，被告竟持系爭本票向本院聲請裁定強制執行
      。為此，請求確認被告對於系爭本票之債權不存在，並依
      民法第179 條不當得利之法律關係，請求被告返還系爭本
      票等語。
（四）對於被告答辯所為之陳述:
  1、 原告否認兩造離婚的原因係由於原告之外遇。
  2、 原告只有簽發系爭本票給被告，並未簽發2 張本票給被告
      ，且如需簽發200 萬元之本票，因被告所主張之2 張本票
      到期日只相差1 日，當無分開簽發之正當理由。
  3、 原告係因被告將系爭本票持向法院聲請裁定准予強制執行
      ，原告才未再幫被告繳納信用卡費用等語。
乙、被告方面：
一、聲明：如主文所示。
二、陳述：
（一）兩造先前固為夫妻，然因原告於96年5 月底，趁被告產下
      長女，在彰化縣花壇娘家做月子期間，竟與有夫之婦發生
      婚外情。被告得悉此情後，雖傷心欲絕，但為挽回兩造之
      婚姻，仍攜帶二名幼子搬回台中與原告同住。詎原告早已
      決心要與被告離婚，並在其隨身背包中藏有離婚協議書，
      至此，被告對於原告之絕情有更深之體認，並對於兩造之
      婚姻感到心灰意冷，便在原告之要求下同意離婚。
（二）而在兩造協議離婚之過程中，被告之姊甲○○均有陪同在
      場，當時原告同意先支付200 萬元予被告，作為其賠償被
      告因本件離婚所受之損害與贍養費及擔保支付二名幼子之
      部分扶養費，並於96年11月16日簽發到期日分別為同年月
      19日及20日、面額各100 萬元之本票2 紙（含系爭本票）
      給被告，以為付款之憑證。
（三）又被告原先是要求原告必需支付200 萬元後，被告才願簽
      離婚協議書，但因原告後來都不接被告的電話，被告才發
      簡訊要求原告付款200 萬元後，就簽兩造之離婚協議書。
      但原告後來只匯款100 萬元給被告後，卻以要跟被告爭小
      孩的監護權來要挾被告，被告最後才同意與原告簽離婚協
      議書，而原告亦同意支付原告與2 名幼子之生活費，所以
      ，原告才會在離婚後仍幫被告繳信用卡的消費款，並在離
      婚協議書上載明其願意按月給付2 名幼子的扶養費3 萬元
      等語，並將未兌現之系爭本票轉為原告按期給付扶養費之
      擔保。另到期日96年11月19日之本票，因原告已匯款支付
      ，所以，經被告於同年月20日交還原告。
（四）但原告離婚後僅依約給付扶養費至97年4 月份，97年5 月
      份則僅支付2 萬元，嗣後即不再支付，並對於被告之信用
      卡停卡之重要事項不告知被告，被告才因而將系爭本票持
      向法院聲請裁定准予強制執行，被告所為，並無不合。原
      告之訴為無理由，應予駁回等語。
丙、兩造所不爭執之事實及主要爭點:
一、不爭執之事項：
（一）原告確實有簽發系爭本票給被告。
（二）原告有於96年11月19日匯款100萬元給被告。
二、主要爭點:
（一）原告是否簽發到期日96年11月19日及同年月20日兩張本票
      給被告，或是只有簽發20日的系爭本票給被告？
（二）原告於96年11月19日匯款100 萬元給被告，是支付到期日
      19日之本票，還是20日的本票票款？
    理    由
甲、程序方面:
一、按確認之訴非原告有即受確認判決之法律上利益者，不得提
    起，民事訴訟法第247 條第1 項前段定有明文。又所謂即受
    確認判決之法律上利益，係指法律關係之存否不明確，致原
    告在私法上之地位有受侵害之危險，而此項危險得以對於被
    告之確認判決除去之者而言，故確認法律關係成立或不成立
    之訴，苟具備前開要件，即得謂有即受確認判決之法律上利
    益，縱其所求確認者為他人間之法律關係，亦非不得提起。
    最高法院42年台上字第1031號判例足資參照。
二、本件原告起訴主張被告所持有原告所簽發之系爭本票債權不
    存在，而為被告所否認。則被告系爭本票債權是否存在，即
    原告是否需負系爭本票之發票人責任之法律關係存否不明確
    ，致原告在私法上之地位有受侵害之危險，而此項危險得以
    對於被告之確認判決除去之，故本件原告有即受確認判決之
    法律上利益，合先敘明。
乙、實體方面:
一、被告主張兩造因原告有外遇而離婚，兩造協議離婚之過程中
    ，被告之姊甲○○有陪同在場，當時原告同意先支付200 萬
    元予被告，作為其賠償被告因本件離婚所受之損害與贍養費
    及擔保支付2 名幼子之部分扶養費，並於96年11月16日簽發
    到期日分別為同年月19日及20日、面額各100 萬元之本票2
    紙（含系爭本票）給被告，以為付款之憑證。被告於同年月
    19日匯款100 萬元給被告，係支付其所簽發上開到期日96年
    11月19日之本票票款等情。雖為原告所否認，然經證人即被
    告之姊甲○○到庭結證屬實（卷第41頁背面至第42頁）。
二、且證人丁○○並結證稱: 「（問: 他們結婚與離婚你是否知
    道？如何離婚？）知道。後來男生（原告）有外遇所以離婚
    。」「（問: 離婚有談何條件？）用錢談條件，我是聽女方
    （被告）說一個小孩一百萬元，我是有一天跟女生吃飯的時
    侯，女方說的。」「（問: 他如何說？）96年11月20日跟女
    方一起在我們醫院附近的火鍋店吃飯的時候聽到的，女方說
    事後先匯一百（萬元）還有另外一部分…因為那天我幫被告
    介紹我們日成中醫的工作…我是聽女方轉述，就是簽本票一
    個小孩一百萬元…當天吃火鍋吃到二點，之後他（被告）好
    像有去找男方，在台中新開的場所，在吃飯的時候有接到電
    話，女方說是男方打電話給他，說女方要還東西給男方，是
    我同事載他去…」「（請求訊問證人: 證人說被告他有接到
    一通電話時有談到何話？）錢沒有完全給，還有另外一百萬
    呢？」等語可參（卷第60頁背面至62頁）。
三、又依原告所提出被告於96年11月19日給原告之手機簡訊載稱
    「我有一個工作機會了，請不要浪費時間，明天記得用匯款
    ，請告知我後，彰化辦離婚…我還要過生活養小孩，因為你
    外面的女人，有多少為你傷心的哭…」等語（卷第11頁）。
    被告上開簡訊所稱其有一個工作機會乙節，核與上開證人丁
    ○○所證稱其於次（20日）幫被告介紹工作相符，足信屬實
    。因此，被告要原告不要浪費時間，想要儘快解決兩造間之
    婚姻關係，應是人之常情。惟參酌兩造係延至97年1 月18日
    才簽訂離婚協議書，有兩造所不爭之該離婚協議書載明在卷
    可佐（卷第14頁及第29頁），並非於原告於96年11月19日匯
    款被告100 萬元後隨即簽訂之情節，足信被告所主張原告尚
    有餘款100萬元未付屬實。
四、再者，被告主張其原先是要求原告必需支付200 萬元後，才
    願與原告簽離婚協議書，但因原告後來以要跟被告爭取小孩
    的監護權為要挾，被告才於原告僅匯款給付100 萬元後，即
    同意與被告簽離婚協議書，而原告亦同意支付被告與2 名幼
    子之生活費。因此，原告才會在離婚後仍幫被告繳信用卡的
    消費款，並在其持有之離婚協議書上載明其願意按月給付2
    名幼子的扶養費3 萬元，並將未兌現之系爭本票轉為原告按
    期給付上開扶養費之擔保等情。雖亦為原告所否認，然經被
    告提出與所述相符之兩願離婚協議書、手機簡訊照片及信件
    等影本（卷第29至34頁）為證，並有原告提出之信用卡繳費
    收據暨帳單影本（卷第51至57頁）可按。且上開原告傳給被
    告之簡訊日期，確係在被告給付上開100 萬元票款（96年11
    月19日）之後、兩造簽訂協議離婚（97年1 月18日）之前，
    並提到要兩造所生之子女蔡卜曰及蔡卜云遷戶口至台中，被
    告會好好照顧等語，足信被告之上開主張屬實。
五、另被告主張其會將系爭本票持向法院聲請裁定准予強制執行
    ，係因為原告僅依約給付子女之扶養費至97年4 月份，97年
    5 月份則僅給付2 萬元，嗣後即不再支付，並對於被告之信
    用卡停卡之重要事項不告知被告等情。亦據被告提出與其上
    開所述相符之被告存摺影本及台新銀行HOLA聯名卡停卡暨重
    要事項通知影本（卷第72、78頁），及原告提出之上開信用
    卡帳單影本（卷第52至57頁）載明可按。原告雖予否認，並
    辯稱其係因被告將系爭本票持向法院聲請裁定准予強制執行
    ，其才未再幫被告繳納信用卡費用等語。然查，本院係於97
    年7 月22日才裁定被告持有之系爭本票准予強制執行，有原
    告提出之本院97年度司票字第344 號民事裁定在卷可按（卷
    第8 頁），而被告之信用卡卻早於同年5 月27日，即因發卡
    銀行與HOLA和樂家居館終止合作關係而停用，有上開台新銀
    行HOLA聯名卡停卡暨重要事項通知及信用卡帳單載明可按，
    原告所辯顯與事實不符，且其亦未能提出其確有繼續給付扶
    養費及告知被告停卡事宜之相關證據供本院參酌，其空言否
    認，難信屬實。被告上開主張，亦足信為真正。
六、綜上所述，被告主張原告於96年11月16日簽發到期日分別為
    同年月19日及20日、面額各100 萬元之本票2 紙（含系爭本
    票）給被告，供作賠償被告因本件離婚所受之損害與贍養費
    及擔保支付二名幼子之部分扶養費。而原告於同年月19日匯
    款之100 萬元，係給付上開到期日為同年月19日之本票，系
    爭本票則轉作為原告離婚後，按月給付兩造所生未成年子女
    扶養費3 萬元之擔保，惟原告離婚後，僅依約支付扶養費至
    97年4 月，97年5 月則僅支付2 萬元等情，足信屬實。原告
    抗辯其僅簽發系爭本票1 紙給被告，並於96年11月19日匯款
    給付完畢云云，難信屬實。
七、從而，被告所持有系爭本票之本票債權，於97年5 月，原告
    未依約給付2 名幼子之扶養費時，即已合法生效，被告自得
    持向法院聲請裁定准予強制執行。原告提起本件訴訟，請求
    確認被告所持有系爭本票債權不存在，並請求將系爭本票返
    還原告，為無理由，應予駁回。
八、本件事證已臻明確，兩造其餘之主張與舉證，經審酌核與本
    件判決結果不生影響，爰不一一論述，併此敘明。
九、結論：本件原告之訴為無理由，依民事訴訟法第78條，判決
    如主文。
中    華    民    國    97    年    12    月     2    日
                  民事第二庭    法  官  黃一馨
以上正本係照原本作成
如對本判決上訴，須於判決送達後20日內向本院提出上訴狀
中    華    民    國    97    年    12    月     2    日
                                書記官  楊麗雪


司法院資訊處製作；財團法人民間司法改革基金會備份。
